最高法院刑事判決　　　　　　　　　　　　　　　九十三年度台上字第四八五０號
　　上　訴　人　甲○○
　　　　　　　　　　　　（另案於台灣台北監獄執行中）
右上訴人因殺人案件，不服台灣高等法院中華民國九十三年五月二十五日第二審更審
判決（九十二年度上重更(一)字第五七號，起訴案號：台灣板橋地方法院檢察署八十九
年度偵字第一０四三六號），提起上訴，本院判決如左：
    主  文
原判決撤銷，發回台灣高等法院。
    理  由
本件原判決認定上訴人甲○○和陳道宗（非法持有槍枝，業經判刑，尚未確定）、李
俊孝（經檢察官通緝中）、許世忠、戴嘉豪、盧嘉文（非法持有槍枝均業經判刑確定
）等人，素與陳偉成、蕭銘進、許坤華、鄭錦坤（綽號「黑雞」）、劉嘉權等人不睦
。嗣得悉陳偉成、許坤華、鄭錦坤、劉嘉權等人，平日常在嘉義縣水上鄉忠和村檳榔
樹角十五之二十號，蕭銘進所經營之中庄花店出入，乃於民國八十六年八月二十六日
下午共謀押解陳偉成、許坤華、鄭錦坤、劉嘉權、蕭銘進等人洩憤，乃由上訴人、戴
嘉豪未經許可，分持陳道宗於八十六年七月間交由上訴人保管，具有殺傷力之巴西Ｔ
ＡＵＲＵＳ廠製九mm半自動手槍（含彈匣一個）及匈牙利ＦＥＧ廠製九mm半自動手槍
（含彈匣一個）各一把及土製子彈十三發，與其餘人員共乘戴嘉豪所有之ＵＲ｜八五
二八號克萊斯勒自小客車，於同年八月二十六日晚上七時許至該花店尋釁，見許坤華
、鄭錦坤、劉嘉權三人在內聊天，雙方見面，即互相叫罵，上訴人、戴嘉豪則分以槍
柄毆打鄭錦坤、劉嘉權頭部（傷害部分未據告訴），並質問蕭銘進之去向，鄭錦坤回
答蕭銘進不在，上訴人、戴嘉豪二人乃持槍與空手之許世忠、李俊孝將許坤華、鄭錦
坤、劉嘉權三人押上由李俊孝駕駛之ＵＲ｜八五二八號自小客車，而剝奪許坤華等三
人之行動自由，陳道宗則搭乘盧嘉文擅自駕駛蕭銘進所有之Ｎ３｜０五五五號自小客
車尾隨在後（盧嘉文擅自開走Ｎ３｜０五五五號車後，置放於嘉義市精忠國小，無不
法所有之意圖，不成立竊盜罪），戴嘉豪則留在花店待蕭銘進返回；途中盧嘉文、陳
道宗折返中庄花店接應戴嘉豪。未幾，蕭銘進返回花店，即為戴嘉豪挾持，並攔車載
至嘉義市○○○路四五六之五二號「天下第一園」陳道宗住處欲與上訴人、李俊孝、
許世忠、盧嘉文、陳道宗等人會合；陳道宗、盧嘉文二人返回花店，未見戴嘉豪，遂
返回陳道宗住處，與戴嘉豪輪流看管蕭銘進。而上訴人、李俊孝、許世忠三人押著許
坤華、鄭錦坤、劉嘉權三人，於當日晚上七時三十分駛至嘉義縣竹崎鄉○○○段第一
０二號土地附近之偏僻產業道路上停車，等候戴嘉豪、盧嘉文、陳道宗三人押蕭銘進
前來會合，至當日晚上七時五十分許，許坤華要求下車小解，由上訴人押解下車，其
他人員均留車上。下車後，上訴人責問許坤華何以之前常欺侮他，許坤華回應稱：「
你現在有槍不是最大，我不相信你有槍就敢打死我」等語，上訴人聞言大怒，單獨起
意，持上揭ＴＡＵＲＵＳ廠製半自動手槍射殺許坤華頭部及身體共七槍，致許坤華頭
部及身體分布有穿透性及貫穿性彈孔七處，造成心臟破裂，引起胸內大量出血，當場
死亡。之後與李俊孝、許世忠繼續押著鄭錦坤、劉嘉權二人至台南縣白河鎮往嘉義縣
水上鄉、民雄鄉、新港鄉方向行駛，等待與陳道宗、盧嘉文、戴嘉豪等人會合，同日
晚上十一時許，一行人至嘉義縣新港鄉○○村○○○○道路時，鄭錦坤趁機駕駛ＵＲ
｜八五二八號自小客車逃離，向嘉義縣警察局民雄分局溪口分駐所報案；經警於嘉義
縣竹崎鄉○○○段第一０二號土地附近查獲上訴人所擊發之彈殼四顆、未擊發子彈一
顆。並於八十六年九月二十三日下午五時十分許，在嘉義縣竹崎鄉鹿滿村「興產橋下
」尋獲上訴人犯案所用之制式手槍兩支（即九０制式手槍一支、九二制式手槍一支）
、具殺傷力之土製子彈五顆（黑色九０手槍子彈三顆、白色九二手槍子彈二顆，送鑑
定時，拆解一顆，試射二顆）等情，因而撤銷第一審關於殺人部分之科刑判決（無故
持有手槍部分業據上訴人於原審撤回上訴而告確定），改判依牽連犯論處上訴人殺人
罪刑（無期徒刑），固非無見。
惟查：(一)意圖供犯罪之用而持有手槍、子彈，嗣以該手槍、子彈以犯特定之犯罪，其
持有槍彈與所犯特定犯罪之間，具有方法結果之牽連關係，依刑法第五十五條從一重
處斷；若單純持有手槍、子彈或意圖所犯之罪為特定犯罪以外之罪，嗣持該槍彈犯特
定犯罪以外之罪，則其所犯持有槍彈罪與所犯之他罪之間，即應依刑法第五十條併合
處罰。原判決認定上訴人與戴嘉豪於八十六年八月二十六日，分持陳道宗於八十六年
七月間交由上訴人保管，具有殺傷力之巴西ＴＡＵＲＵＳ廠製九mm半自動手槍（含彈
匣一個）及匈牙利ＦＥＧ廠製九mm半自動手槍（含彈匣一個）各一把及土製子彈十三
發，共同將許坤華、鄭錦坤、劉嘉權三人押至嘉義縣竹崎鄉○○○段第一０二號土地
附近之偏僻產業道路上，至當日晚上七時五十分許，許坤華與上訴人爭執，許坤華反
唇相譏，上訴人聞言大怒，單獨起意殺人，持上揭ＴＡＵＲＵＳ廠製半自動手槍射殺
許坤華頭部及身體共七槍，致許坤華頭部及身體分布有穿透性及貫穿性彈孔七處，造
成心臟破裂，引起胸內大量出血，當場死亡等語，如果無誤，則上訴人上開持有槍、
彈行為，與所犯之剝奪他人行動自由部分，即應依數罪併罰論處。原判決亦認定上訴
人先前之持有槍枝行為，已經第一審法院判處罪刑後，上訴人未經上訴而告確定（見
原判決第三四、三六頁），其與本件之剝奪他人行動自由部分即屬數罪併罰；而上訴
人之殺人行為又係另行起意，其與剝奪他人行動自由犯行，亦屬數罪併罰。但原判決
理由欄又說明上訴人所犯無故持有手槍與剝奪他人行動自由部分，無故持有手槍罪與
殺人罪之間，均有方法結果之牽連關係，均應從一重之殺人罪處斷（見原判決第三三
頁），即有適用法則不當之違誤。(二)原判決認定上訴人與戴嘉豪，分持具有殺傷力之
巴西ＴＡＵＲＵＳ廠製九mm 半自動手槍（含彈匣一個）及匈牙利ＦＥＧ廠製九mm 半
自動手槍（含彈匣一個）各一把及土製子彈十三發，共同挾持許坤華、鄭錦坤、劉嘉
權三人，上訴人並持ＴＡＵＲＵＳ廠製半自動手槍射殺許坤華致死，並於主文欄諭知
將上開槍枝沒收。但事實欄後段又載明警方於八十六年九月二十三日下午五時十分許
，在「興產橋下」尋獲上訴人犯案所用之制式手槍兩支（即九０制式手槍一支、九二
制式手槍一支）、具殺傷力之土製子彈五顆（黑色九０手槍子彈三顆、白色九二手槍
子彈二顆，送鑑定時，拆解一顆，試射二顆），則上訴人持以犯罪之槍枝究為九mm手
槍兩支，抑或為九０制式手槍一支、九二手槍一支，事實尚欠明確，應予釐清。又上
開槍枝係於八十六年九月二十三日下午五時十分許，在嘉義縣竹崎鄉鹿滿村「興產橋
下」所尋獲，有民眾報案紀錄單、照片、鑑驗通知書可按（見六０三七號偵查卷第五
四至五六、六一頁），但理由說明欄卻說明上開槍枝係於八十六年十月三日所查獲（
見原判決第二一頁末行、三０頁十三行），併有可議。以上違誤或為上訴意旨所指摘
，或為本院得依職權調查之事項，應認原判決仍有撤銷發回更審之原因。
據上論結，應依刑事訴訟法第三百九十七條、第四百零一條，判決如主文。
中　　　華　　　民　　　國　　九十三　　年　　　九　　　月　　 十六 　　日
                              最高法院刑事第七庭
                                  審判長法官  莊　登　照
                                        法官  洪　明　輝
                                        法官  黃　一　鑫
                                        法官  魏　新　和
                                        法官  林　秀　夫
      右正本證明與原本無異
                                              書  記  官
中　　　華　　　民　　　國　　九十三　　年　　　九　　　月　　二十二　　日
                                                                        ｖ
